【裁判字號】    97,訴,4883
【裁判日期】    971229
【裁判案由】    違反藥事法
【裁判全文】
臺灣臺中地方法院刑事判決              97年度訴字第4883號
公  訴  人  臺灣臺中地方法院檢察署檢察官
被      告  乙○○
被      告  甲○○
                      弄44之.
上列被告因違反藥事法案件，經檢察官提起公訴（97年度偵字第
25783號），被告於準備程序就被訴事實為有罪之陳述，本院合
議庭裁定改由受命法官獨任進行簡式審判程序，判決如下：
    主  文
一、乙○○明知為禁藥，而轉讓，累犯，處有期徒刑陸月；又明
    知為禁藥，而轉讓，累犯，處有期徒刑柒月；又共同明知為
    禁藥，而轉讓，未遂，累犯，處有期徒刑肆月。應執行有期
    徒刑壹年貳月。扣案毒品甲基安非他命肆包、電子磅秤壹台
    、安非他命吸食器壹組、行動電話壹支（SONY ERICSSON牌
    ，內含SIM卡）均沒收，毒品甲基安非他命伍包內之毒品甲
    基安非他命（其中壹包毛重零點肆公克，其餘各包分別驗餘
    淨重零點壹零貳伍公克、零點零捌參參公克、零點零玖貳參
    公克、零點零玖柒參公克）並銷燬之。
二、甲○○共同明知為禁藥，而轉讓，未遂，累犯，處有期徒刑
    肆月。扣案毒品甲基安非他命伍包、電子磅秤壹台、安非他
    命吸食器壹組、行動電話壹支（SONY ERICSSON牌，內含SIM
    卡）均沒收，毒品甲基安非他命伍包內之毒品甲基安非他命
    （其中壹包毛重零點肆公克，其餘各包分別驗餘淨重零點壹
    零貳伍公克、零點零捌參參公克、零點零玖貳參公克、零點
    零玖柒參公克）並銷燬之。
    事  實
一、乙○○曾因違反職役職責軍法案件，於民國96年6月15日經
    國防部南部地方軍事法院以96年訴字第118號判處有期徒刑6
    月確定，而於96年8月6日易科罰金執行完畢。甲○○曾因詐
    欺案件，於96年12月6日經本院以96年簡字第948號判處有期
    徒刑2月確定，而於97年7月26日縮刑執行完畢。詎二人猶不
    知悔改，明知甲基安非他命（起訴書誤為安非他命）係毒品
    危害防制條例第2條第2項第2款所定之第二級毒品，並屬藥
    事法第22條第1項第1款所稱之禁藥，不得轉讓。
二、乙○○竟基於轉讓禁藥即第二級毒品甲基安非他之犯意，於
    97年10月23日，及97年10月30日晚上9時許，在乙○○位在
    臺中市○○區○○路1段51巷40號6樓之住處，以將甲基安非
    他命置於玻璃球內加熱後吸食煙霧之方式，無償提供安非他
    命予甲○○施用，而轉讓禁藥即第二級毒品甲基安非他2次
    得逞。
三、又乙○○與甲○○復共同基於轉讓禁藥即第二級毒品甲基安
    非他之犯意聯絡，於97年10月30日晚上9時5分許，在乙○○
    之上址住處，由乙○○指示甲○○將甲基安非他命1包無償
    轉讓給何文正，俟甲○○持甲基安非他命1包下樓欲交付給
    何文正之際，旋為警當場查獲，而未交付得逞，並經警扣得
    安非他命1包（含袋重毛重0.4公克）、甲○○所有之行動電
    話1支（含SIM卡）1支等物。復經警搜索乙○○之上址住處
    ，在客廳桌上扣得安非他命4 包（含袋毛重1.3公克，驗餘
    淨重合計為0.3754公克）、安非他命吸食器1組、電子磅秤1
    台、乙○○所有之行動電話（含SIM卡）1支等物。
四、案經臺中市警察局移送臺灣臺中地方法院檢察署檢察官偵查
    起訴。
    理  由
一、本件被告楊文德、甲○○所犯非死刑、無期徒刑、最輕本刑
    為3年以上有期徒刑之罪，或高等法院管轄第一審之案件，
    被告於本院準備程序進行中，就被訴事實為有罪之陳述，經
    告以簡式審判程序之旨，並聽取檢察官及被告之意見後，本
    院合議庭裁定由受命法官獨任進行簡式審判程序，是本件之
    證據調查，依刑事訴訟法第273條之2規定，不受同法第159
    條第1項、第161條之2、第161條之3、第163條之1及第164條
    至第170條規定之限制，合先敘明。
二、上揭犯罪事實業據被告楊文德、甲○○坦承不諱，核與證人
    何文正及甲○○之證述相符，並有扣押物品目錄表2份、現
    場照片附卷可稽；扣案甲基安非他命，經送行政院衛生署草
    屯療養院檢驗，含有甲基安非他命成份，有該醫院鑑定書1
    紙在卷可憑；此外，並有被告甲○○所有之行動電話1支（
    含SIM卡）、安非他命吸食器1組、電子磅秤1台、被告乙○
    ○所有之行動電話1支（含SIM卡）等物可證，足認被告二人
    自白與事實相符，應堪採信。本案事證明確，被告二人犯行
    足堪認定，應依法論科。
三、按甲基安非他命經行政院衛生署於69年12月8 日衛署藥字第
    301124號、79年10月9 日衛署藥字第904142號公告列入藥物
    藥商管理法第16條第1 款（即現行藥事法第22條第1 項第1
    款）之禁藥管理，同時亦屬毒品危害防制條例第2 條第2 項
    規定之第二級毒品，而明知為禁藥而轉讓者，藥事法第83條
    亦定有處罰明文。故行為人明知為禁藥甲基安非他命而轉讓
    予他人者，除成立毒品危害防制條例第8 條第2 項之轉讓第
    二級毒品罪外，亦構成藥事法第83條第1 項之轉讓禁藥罪，
    此係屬同一犯罪行為而同時有二種法律可資處罰之「法條（
    規）競合」情形，應依「重法優於輕法」、「後法優於前法
    」等法理，擇一處斷。毒品危害防制條例第8 條第2 項轉讓
    第二級毒品罪之法定本刑為「6 月以上5 年以下有期徒刑，
    得併科新臺幣70萬元以下罰金」，而93年4 月21日修正後藥
    事法第83條第1 項轉讓禁藥罪之法定本刑為「7 年以下有期
    徒刑，得併科新台幣500 萬元以下罰金」，故除轉讓之第二
    級毒品之數量及對象，有應依毒品危害防制條例第8 條第6
    項及第9 條之規定加重其刑至2 分之1 之情形外，修正後藥
    事法第83條第1 項之罪之法定本刑，顯較毒品危害防制條例
    第8 條第2 項之罪之法定本刑為重，依前述「重法優於輕法
    」、「後法優於前法」之法理，自應優先適用藥事法第83條
    第1 項之規定處斷（最高法院96年度臺上字第3582號判決參
    照）。經查，本案被告轉讓禁藥甲基安非他命之數量，其轉
    讓之甲基安非他命數量未達行政院於93年1月7日以院臺法字
    第093008 0551號令所發布應加重其刑之數量（安非他命、
    甲基安非他命為淨重10公克以上），不得依毒品危害防制條
    例第8條第6項規定加重其刑，揆諸前開說明，應優先適用藥
    事法之規定論處。故核被告無償轉讓甲基安非他命之行為，
    係犯藥事法第83條第1項之轉讓禁藥罪。被告持有禁藥甲基
    安非他命之低度行為，為轉讓之高度行為所吸收，不另論罪
    。被告有事實欄所載前案犯罪科刑並執行完畢之情形，有臺
    灣高等法院被告全國前案紀錄表1份在卷可查，其受有期徒
    刑執行完畢後，5年內故意再犯本件有期徒刑以上之罪，為
    累犯，應依刑法第47條第1項之規定加重其刑。爰審酌被告
    二人提供禁藥甲基安非他命供他人施用，戕害他人生命及健
    康，甚危及社會國家之健全發展，惟其犯罪後坦承犯行，已
    有悔意且轉讓毒品數量非鉅，並其犯罪動機、目的、智識程
    度等一切情狀，量處如主文所示之刑。
四、扣案如犯罪事實欄所載之第二級毒品甲基安非他命禁藥5包
    ，係屬毒品危害防制條例第2條第2項第2款之第二級毒品，
    為法院應義務沒收之物，因藥事法並無對於查獲之第二級毒
    品甲基安非他命禁藥沒收之規定，而毒品危害防制條例第18
    條第1項前段已有查獲之第二級毒品甲基安非他命應予沒收
    銷燬之特別規定，屬刑法第11條但書之情況，應依毒品危害
    防制條例第18條第1項前段諭知沒收銷燬；扣案毒品甲基安
    非他命之包裝袋5個、安非他命吸食器1組、電子磅秤1台、
    行動電話（含SIM卡）共2支等物，為被告所有供本件犯罪所
    用之物，均應依刑法第38條第1項第2款規定宣告沒收。
據上論斷，應依刑事訴訟法第273條之1第1項、第299條第1項前
段，藥事法第83條第1項、第4項，毒品危害防制條例第18條第1
項前段，刑法第11條、第47條第1項、第51條第5項、第38條第1
項第2款，判決如主文。
本案經檢察官丙○○到庭執行職務。
中    華    民    國    97    年    12    月    29    日
                  刑事第十二庭  法  官  劉邦繡
以上正本證明與原本無異。
如不服本判決，應於收受送達後10日內向本院提出上訴書狀，其
未敘述上訴理由者，應於上訴期間屆滿後20日內向本院補提理由
書狀（均須按他造當事人之人數附繕本）。
                                書記官  何俞瑩
中    華    民    國    97    年    12    月    29    日
附錄本判決論罪法條全文
藥事法第83條
明知為偽藥或禁藥，而販賣、供應、調劑、運送、寄藏、牙保、
轉讓或意圖販賣而陳列者，處7年以下有期徒刑，得併科新臺幣5
百萬元以下罰金。
犯前項之罪，因而致人於死者，處 7 年以上有期徒刑，致重傷者
，處 3 年以上 12 年以下有期徒刑。
因過失犯第 1 項之罪者，處 2 年以下有期徒刑、拘役或科新臺
幣 30 萬元以下罰金。
第 1 項之未遂犯罰之。


司法院資訊處製作；財團法人民間司法改革基金會備份。
